【裁判字號】    96,易,1212
【裁判日期】    970825
【裁判案由】    背信
【裁判全文】
臺灣士林地方法院刑事判決              96年度易字第1212號
公  訴  人  臺灣士林地方法院檢察署檢察官
被      告  甲○○
上列被告因背信案件，經檢察官提起公訴（96年度偵字第7233號
），被告於準備程序中就被訴事實為有罪之陳述，本院合議庭裁
定認宜由受命法官獨任依簡式審判程序審理，並判決如下：
    主  文
甲○○為他人處理事務，意圖為自己不法之利益，而為違背其任
務之行為，致生損害於本人之財產，處有期徒刑壹年，減為有期
徒刑陸月，如易科罰金，以銀元佰元即新臺幣玖佰元折算壹日
。
    事實及理由
一、本件犯罪事實及證據，除引用檢察官起訴書之記載（如附件
    起訴書）外，茲補充如下：本件犯罪事實，業據被告甲○○
    於本院準備程序中自白不諱（詳見本院民國97年8 月18日準
    備程序筆錄），核與起訴書所載之其他證據相符，足見被告
    自白與事實相符，本件事證明確，被告犯行洵堪認定，應依
    法論科。
二、按被告行為後，刑法於94年2 月2 日修正公布，95年7 月1
    日施行，其中修正第2 條（新舊法之比較適用）、第33條第
    5 款（罰金刑）等規定。其中刑法第2 條係規範行為後法律
    變更所生新舊法律比較適用之準據法，是刑法第2 條本身雖
    經修正，但該條文既屬適用法律之準據法，本身尚無比較新
    舊法之問題，應逕適用裁判時即修正後刑法第2 條規定以決
    定適用之刑罰法律。次按罰金刑部分，刑法分則編各罪所定
    罰金刑之貨幣單位原為銀元，修正前刑法第33條第5 款規定
    ：「罰金：1 元（銀元）以上。」，而依罰金罰鍰提高標準
    條例規定，就72年6 月26日前修正之刑法部分條文罰金數額
    提高2 至10倍，其後修正者則不提高倍數，並依現行法規所
    定貨幣單位折算新臺幣條例規定，以銀元1 元折算新臺幣3
    元；修正後刑法第33條第5 款規定：「罰金：新臺幣1,000
    元以上，以百元計算之。」，刑法第33條第5 款所定罰金貨
    幣單位經修正為新臺幣後，刑法分則各罪所定罰金刑之貨幣
    單位亦應配合修正為新臺幣，為使刑法分則編各罪所定罰金
    之最高數額與刑法修正前趨於一致，乃增訂刑法施行法第1
    條之1 ：「中華民國94年1 月7 日刑法修正施行後，刑法分
    則編所定罰金之貨幣單位為新臺幣。94年1 月7 日刑法修正
    時，刑法分則編未修正之條文定有罰金者，自94年1 月7 日
    刑法修正施行後，就其所定數額提高為30倍。但72年6 月26
    日至94年1 月7 日新增或修正之條文，就其所定數額提高為
    3 倍。」；從而，刑法分則編各罪所定罰金刑之最高數額，
    於上開規定修正後並無不同，惟修正後刑法第33條第5 款所
    定罰金刑最低數額，較之修正前提高，修正前刑法第33條第
    5 款規定為有利於被告，應予以適用。另修正刑法係自95年
    7 月1 日起施行，在此之前，刑法分則編有關罰金刑之貨幣
    單位係銀元；且依刑法分則編應處罰金者，應適用罰金罰鍰
    提高標準條例第1 條之規定；亦即應按各該具體條文制定或
    修正之時間先後，定其提高之倍數。惟被告行為後，刑法施
    行法增訂第1 條之1 ，於95年6 月14日經總統公布，並自同
    年7 月1 日起施行；該條規定：「中華民國94年1 月7 日刑
    法修正施行後，刑法分則編所定罰金之貨幣單位為新臺幣。
    94 年1月7 日刑法修正時，刑法分則編未修正之條文定有罰
    金者，自94年1 月7 日刑法修正施行後，就其所定數額提高
    為30倍。但72年6 月26日至94年1 月7 日新增或修正之條文
    ，就其所定數額提高為3 倍」。亦即自95年7 月1 日起，刑
    法分則編所定罰金之貨幣單位，由原來之銀元改為新臺幣；
    且94年1 月7 日刑法修正時，刑法分則編未修正之條文定有
    罰金者，自95年7 月1 日起，有關罰金之數額提高為30倍。
    刑法第305 條之罪自24年7 月1 日施行後即未再修正，依增
    訂刑法施行法第1 條之1 之規定，其罰金以新臺幣為單位，
    數額應提高30倍。此與增訂前之罰金以銀元為單位，且適用
    罰金罰鍰提高標準條例第1 條前段之結果應提高10倍，而新
    臺幣與銀元之比例為3 ：1 ，換算結果亦為30倍者，並無不
    同。亦即增訂刑法施行法第1 條之1 之意旨，僅在使刑法規
    範之罰金刑之貨幣單位，一律改為新臺幣，並使增訂前後有
    關罰金刑提高之倍數一致，對被告而言，並無有利、不利之
    比較適用之問題，且此增訂之規定應屬罰金罰鍰提高標準條
    例第1 條但書之情形，當無同條前段規定之適用，自應逕行
    適用刑法施行法第1 條之1 之規定。
三、核被告所為，係犯刑法第342 條第1 項之背信罪。爰審酌被
    告犯罪之動機、目的、手段、前未曾受有期徒刑以上刑之宣
    告，有臺灣高等法院被告前案紀錄表在卷可按，其素行尚稱
    良好，此次因一時失率，致罹刑章，且犯後已坦承犯行，態
    度良好，惟迄今尚未與告訴人達成和解或賠償告訴人之損害
    ，及其家中經濟狀況等一切情狀，量處如主文所示之刑。又
    被告之犯罪時間係在96年4 月24日以前，合於中華民國96年
    罪犯減刑條例之減刑要件，應依該條例第2 條第1 項第3 款
    之規定，減其宣告刑期2 分之1 。再修正前刑法第41條第1
    項前段規定：「犯最重本刑為五年以下有期徒刑以下之刑之
    罪，而受六個月以下有期徒刑或拘役之宣告，因身體、教育
    、職業、家庭之關係或其他正當事由，執行顯有困難者，得
    以1 元以上3 元以下折算1 日，易科罰金。」，而被告行為
    時之易科罰金折算標準，依95年7 月1 日修正條文施行前罰
    金罰鍰提高標準條例第2 條前段之規定（該條業經總統於95
    年5 月17日公布刪除，並自95年7 月1 日失效），就其原定
    數額提高為100 倍折算1 日，則被告行為時之易科罰金折算
    標準，應以銀元100 元至300 元折算1 日，經折算為新臺幣
    後，係以新臺幣300 元至900 元折算為1 日；惟修正後之刑
    法第41條第1 項前段則規定：「犯最重本刑為5 年以下有期
    徒刑以下之刑之罪，而受6 個月以下有期徒刑或拘役之宣告
    者，得以新臺幣1,000 元、2, 000元或3,000 元折算1 日，
    易科罰金。」，比較修正前後之易科罰金折算標準，依刑法
    第2 條第1 項前段之規定，應適用修正前刑法第41條第1 項
    前段及修正前罰金罰鍰提高標準條例第2 條前段之規定定其
    易科罰金之折算標準。
據上論斷，應依刑事訴訟法第273 條之1 第1 項、第299 條第1
項前段、第310 條之2 、第454 條第2 項，刑法第2 條第1 項前
段、第342 條第1 項、修正前刑法第41條第1 項前段，中華民國
96 年 罪犯減刑條例第2 條第1 項第3 款、第7 條，刑法施行法
第1條 之1 第1 項、第2 項前段，修正前罰金罰鍰提高標準條例
第2條 ，現行法規所定貨幣單位折算新臺幣條例第2 條，判決如
主文。
本案經檢察官徐名駒到庭執行職務。
中    華    民    國    97    年    8     月    25    日
                  刑事第一庭法  官  洪英花
以上正本證明與原本無異。
如不服本判決，應於收受送達後10日內向本院提出上訴書狀，其
未敘述上訴理由者，應於上訴期間屆滿後20日內向本院補提理由
書狀（均須按他造當事人之人數附繕本）。
                            書記官  趙彩彤
中    華    民    國    97    年    8     月    25    日
附錄本件論罪科刑之法條：
刑法第342條第1 項
(背信罪)
為他人處理事務，意圖為自己或第三人不法之利益，或損害本人
之利益，而為違背其任務之行為，致生損害於本人之財產或其他
利益者，處 5 年以下有期徒刑、拘役或科或併科 1 千元以下罰
金。


司法院資訊處製作；財團法人民間司法改革基金會備份。
